最　高　行　政　法　院　判　決
　　　　　　　　　　　　　94年度判字第00338號
上　訴　人　中國石油股份有限公司
代　表　人　甲○○
被 上訴 人　高雄市稅捐稽徵處
代　表　人　乙○○
上列當事人間因地價稅事件，上訴人對於中華民國92年10月31日
高雄高等行政法院92年度訴字第802號判決，提起上訴，本院判
決如下：
　　主  文
上訴駁回。
上訴審訴訟費用由上訴人負擔。
　　理  由
本件上訴人主張：原處分以上訴人所有坐落高雄市○○區○○段
後勁小段1184、1184之1地號等二筆土地，雖供財團法人私立國
光中學（以下簡稱國光中學）使用，但未登記為該財團法人所有
，不符土地稅減免規則第8條第1項第1款前段全免地價稅之規定
，乃按一般用地稅率課徵上訴人91年度地價稅。惟土地稅減免規
則第8條第1項第1款規定應登記為財團法人所有，作為私立學校
用地免稅之要件，係增加法律所無之限制，並與土地稅法第6條
、平均地權條例第25條規定對於教育用地得減免土地稅之意旨相
違背，不應適用。是系爭土地合於土地稅減免規則第8條第1項第
1款前段全免地價稅之適用。退步言之，國光中學學校用地係屬
公共設施保留地，亦可按土地稅法第19條公共設施保留地之稅率
千分之六計徵地價稅。為此，請求撤銷訴願決定及原處分等語。
被上訴人則以：查上訴人所有坐落高雄市○○區○○段後勁小段
1184、1184之1地號等2筆土地，供國光中學使用，雖該學校已完
成財團法人登記，惟系爭用地並未移轉登記為該學校所有，不符
土地稅減免規則第8條第1項第1款前段全免地價稅之規定。又依
高雄市楠梓區主要計畫（61年4月10日高市府建都字第036862號
公告）內容及該計畫示意圖所載，系爭土地於（文十）土地區塊
，其上原即有國光中學與國光小學，依財政部87年7月15日台財
稅第871954380號函釋，系爭土地亦無公共設施保留地優惠稅率
之適用。末按土地稅減免規則係依土地稅法第6條及平均地權條
例第25條之法律授權所訂定，參諸憲法第167條規定及釋字第460
號解釋，土地稅減免規則第8條第1項第1款關於「登記為財團法
人所有者」之要件，並無違反法律保留原則及平等原則等語，資
為抗辯。
原審斟酌全辯論意旨及調查證據結果，以：查已規定地價之土地
，除依土地稅法第22條規定課徵田賦者外，其餘均應課徵地價稅
，此觀諸土地稅法第14條之規定自明。又土地稅法第6條規定，
為發展經濟，促進土地利用，增進社會福利，對於提供教育所使
用之土地，得予適當之減免；同條後段並授權由行政機關訂定其
減免標準及程序（平均地權條例第25條亦有類似之規定），然對
於如何判斷私有土地確實提供作為教育之用，則未見規定，是以
行政院訂定發布之土地稅減免規則，乃於第8條第1項第1款中規
定，私有土地提供教育之用，若欲全免地價稅，必須將土地登記
為財團法人所有，始足當之，藉以補充土地稅法第6條及平均地
權條例第25條規定之不足。抑且，以「登記為財團法人所有」作
為確保私有土地確實提供教育之要件，二者之間乃具備有合理之
關連性，亦符合土地稅法及平均地權條例有關獎勵私有土地供作
教育之用之立法意旨，殊難謂係增加土地稅法第6條、平均地權
條例第25條所無之限制，而逾越法律授權之範圍及違背母法之立
法精神。次查上訴人乃依公司法組織、登記、成立，以營利為目
的之社團法人，而國光中學則係非以營利為目的，並經臺灣高雄
地方法院登記有案而具公益性質之財團法人，兩者設立目的並不
相同，且分屬不同之法律人格，兩者自不能混為一談。本件系爭
二筆土地上訴人迄未將其移轉登記為國光中學所有，即與土地稅
減免規則第8條第1項第1款前段，以「經登記為財團法人所有者
」之規定不符，自無法享受該條款全免地價稅之優惠，是以被上
訴人按一般用地之稅率，課徵系爭土地91年度之地價稅，洵無不
合。另查系爭二筆土地雖係作為國光中學學校用地，然該學校於
61年間經台灣省政府報請內政部核准高雄市楠梓區主要計畫之前
，即已設立在計畫地區之內，故該等土地仍作為學校用地使用，
此有被上訴人提出之61年4月10日高市府建都字第036862號公告
之「高雄市楠梓區主要計畫」影本資料可參。是系爭土地早於64
年高雄市楠梓區實施主要計畫之前，即已作為學校用地使用，僅
於實施主要計畫後，將該等土地劃設為學校用地而已，故系爭土
地雖可謂係都市計畫法第42條所稱之公共設施用地，然究非係屬
同法第48條所稱之公共設施保留地。是以，上訴人以國光中學所
使用之系爭土地，係屬公共設施保留地，應依土地稅法第19條按
千分之六計徵地價稅云云，洵不足採。因將訴願決定及原處分予
以維持，駁回上訴人之訴，核無違誤。
查依土地稅法第6條、平均地權條例第25條規定，對於國防、．
．．教育、．．．等所使用之土地，得予適當之減免；其減免標
準及程序，由行政院定之。其已將減免之標準，授予行政院，行
政院據而頒布土地稅減免規則，規定各種土地稅減免之要件，以
資適用。該規則係依法律授權所訂定，自有其適法性。又查土地
須供教育之用，僅為土地稅法第6條明定得減免土地稅之前提要
件，而地價稅之課徵對象為土地所有權人，故其減免地價稅之對
象當以經營教育事業者為土地所有權人，方有實質意義。土地稅
減免規則第8條第1項第1款前段以私有土地供財團法人或財團法
人所興辦業經立案之私立學校用地，經登記為財團法人所有者，
作為地價得全免之要件，無違土地稅法第6條授權減免標準及程
序之範圍，難謂違反法律保留原則。另系爭土地僅為公共設施用
地，尚非公共設施保留地，業據原判決論明，自無土地稅法第19
條之適用。上訴意旨指摘原判決違反論理法則，判決適用法規不
當及判決不備理由、理由矛盾等云，均無足採。至於司法院釋字
363、413號解釋所指情形及解釋對象之法令，與本案不同，難資
為原判決違法之論據。本件上訴難認有理由，應予駁回。
據上論結，本件上訴為無理由，爰依行政訴訟法第255條第1項、
第98條第3項前段，判決如主文。
中    華    民    國    94    年    3     月   17     日
                  第五庭審判長法  官　趙　永　康
                              法  官　鄭　淑　貞
                              法  官　黃　淑　玲
                              法  官　侯　東　昇
                              法  官  林  文  舟
以  上  正  本  證  明  與  原  本  無  異
中    華    民    國    94    年    3    月    17     日
　　　　　　　　　　　　　　　書記官　阮　桂　芬
